臺灣臺中地方法院刑事判決　　　　　　 95年度交訴字第293號
公　訴　人　臺灣臺中地方法院檢察署檢察官
被　　　告　甲○○
上列被告因公共危險案件，經檢察官提起公訴（九十五年度偵字
第二六七四三號），本院合議庭裁定改以簡式審判程序審理後，
判決如下：
    主    文
甲○○駕駛動力交通工具肇事，致人傷害而逃逸，處有期徒刑陸
月，如易科罰金，以銀元佰元即新台幣玖佰元折算壹日。緩刑
貳年。
    事    實
一、甲○○於民國九十五年六月二十六日下午五時許，騎乘車牌
    號碼ＪＵＱ－一三九號重型機車，沿臺中縣豐原市○○路北
    往南方向行進，於同日下午五時二十分許，途經臺中市○○
    市○○路與安和路三五巷口時，本應注意遵守道路交通標線
    之指示，及汽車在雙向二車道行駛時，在劃有分向限制線之
    路段，不得駛入來車之車道內，且依當時天候晴、柏油路面
    油滑無缺陷、無障礙物、視距良好等情，客觀上並無不能注
    意之情事，竟疏於注意，而於前揭Ｔ字路口貿然越過分向限
    制線，並向左彎迴轉至來車車道內，致不慎以車頭撞及途經
    前揭路段、由乙○○所騎乘之車牌號碼Ｊ七Ｃ－九八九號重
    型機車左側車身，使得乙○○及其後座乘客黃家和（乙○○
    於本院第一審言詞辯論終結前撤回過失傷害告訴，此部分另
    為不受理判決，黃家和傷害部分未據告訴）當場人車倒地，
    至乙○○受有左腳腳背開放性傷口、挫傷、左手肘擦傷（起
    訴書漏載）、致黃家和受有左足挫傷等傷害。而甲○○於肇
    事後雖有下車查看，惟聽聞乙○○業已報警處理後，竟未留
    下其姓名及連絡方式，乃另基於肇事逃逸之犯意，私自騎乘
    上開機車逃離現場。嗣經乙○○記下甲○○上揭機車之車號
    並報警處理後，方循線查獲甲○○。
二、案經乙○○訴由臺灣臺中地方法院檢察署檢察官偵查起訴。
    理    由
一、訊據被告甲○○對於上揭駕車肇事致人傷害逃逸之事實坦承
    不諱，核與證人即被害人乙○○於警詢中證述之情節相符，
    且有臺中縣警察局豐原分局道路交通事故調查報告表（一）
    、（二）各一份、道路交通事故現場圖一份、現場照片二張
    及行政院衛生署豐原醫院診斷證明書二份、行政院國軍退除
    官兵輔導委員會臺中榮民總醫院診斷證明書一份在卷可稽。
    按汽車駕駛人駕駛汽車肇事致人受傷或死亡，應即採取救護
    或其他必要措施，並向警察機關報告，不得駛離或逃逸，道
    路交通管理處罰條例第六十二條第一項已定有明文。又因道
    路交通事故之發生，常非於己之鄰親家里，時有告救不能情
    事，乃科以肇事者須即採取救護或其他必要措施，並應向警
    察機關報告之法定義務，以防因就醫延誤致生無謂傷亡，並
    俾得通知傷亡者家屬到場，以明責任，是凡肇事人於行車肇
    事致人受傷或死亡，未即採取救護或其他必要措施，並向警
    察機關報告，即駕車逃逸者，均應依該規定處罰，至其嗣後
    是否受刑事訴追及已否與被害人達成民事和解，賠償損失，
    對其應受處罰乙節，並不生影響。職是之故，汽車駕駛人駕
    駛汽車肇事，不論其責任之歸屬為何，即有義務留在肇事現
    場，採取救護或其他必要措施，並向警察機關報告，以維護
    他人之生命與其他用路人之交通安全。其立法目的，既係促
    使駕駛人於肇事致死傷後，能對被害人即時救護，報告警察
    機關，以減少死傷，是該罪之成立祇以行為人有駕駛動力交
    通工具肇事，致人死傷而逃逸之事實為已足（最高法院九十
    二年度臺上字第四四六八號刑事判決參照）。依上揭證人所
    為之證述、診斷證明書及卷附道路交通事故現場圖所示，
    本件證人乙○○、被害人黃家和遭被告騎乘之機車撞擊後，
    確已人車倒地，且其二人身體卻因而受有傷害，被告對於其
    二人受有傷害應已有認識，其竟未採取救護或其他必要措施
    ，並向警察機關報告或留下聯絡電話、地址，即逕行離開肇
    事現場，嗣為警依據證人乙○○所抄錄之機車車牌方循線查
    獲，其有肇事逃逸之犯行已甚灼然，足認被告上揭之自白應
    與事實相符。本件事證明確，被告之犯行，洵堪認定。
二、核被告甲○○所為，係犯刑法第一百八十五條之四之駕車肇
    事致人傷害逃逸罪。爰審酌被告前未曾有任何前案紀錄，素
    行良好，有臺灣高等法院被告前案紀錄表一份在卷可考、對
    本件車禍之過失程度、被害人本身受傷之程度、所生之危害
    程度、肇事逃逸行為對於他人生命及公共安全之威脅程度、
    惟肇事後已與被害人達成和解及犯後坦承犯行，態度良好等
    一切情狀，量處如主文所示之刑，並諭知易科罰金之折算標
    準。末查，被告前未曾故意犯罪受有期徒刑以上刑之宣告，
    有臺灣高等法院被告前案紀錄表附卷可按，其因一時失慮觸
    犯刑責，事後坦承犯行表示悔意，並已與證人即被害人乙○
    ○達成和解，有和解筆錄一份在卷足參，證人乙○○亦當庭
    陳稱：同意給予被告緩刑之機會等語，足認被告經此偵審教
    訓及刑之宣告，當知所警惕而無再犯之虞，本院綜合各情，
    認對其所宣告之刑以暫不執行為適當，併予宣告緩刑二年，
    以啟自新。
三、新舊法比較部分：
（一）被告行為後，罰金罰鍰提高標準條例第二條業已刪除，而
      刑法第四十一條第一項前段關於易科罰金之折算標準已由
      舊法之銀元一百元、二百元、三百元修正為新台幣一千元
      、二千元、三千元，因屬科刑規範事項之變更，其折算標
      準為裁判時所應諭知，自有就新舊法規定比較之必要，經
      比較新舊法結果，以被告行為時之舊法較為有利於被告，
      新法並無對被告有較為有利之情形，是依刑法第二條第一
      項前段之規定，本件應適用被告行為時之舊法即依修正前
      刑法第四十一條第一項前段、修正前罰金罰鍰提高標準條
      例第二條、現行法規所定貨幣單位折算新台幣條例第二條
      之規定，諭知以銀元三百元即新台幣九百元折算一日為易
      科罰金之折算標準。
（二）被告行為後，刑法第七十四條關於緩刑之規定固業已修正
      ，然本件被告前未曾因故意犯罪而受有期徒刑宣告，已如
      前述，不論依修正前後刑法第七十四條規定，皆得宣告緩
      刑。另按犯罪在新法施行前，新法施行後，緩刑之宣告，
      應適用新法第七十四條之規定（最高法院九十五年第八次
      刑庭會議決議參照），是本件被告應逕依修正後之刑法第
      七十四條第一項第一款之規定為緩刑之宣告，附此敘明。
據上論斷，應依刑事訴訟法第二百七十三條之一第一項、第二百
九十九條第一項前段，刑法第二條第一項前段、第一百八十五條
之四、第七十四條第一項第一款、第四十一條第一項前段（修正
前），修正前罰金罰鍰提高標準條例第二條，現行法規所定貨幣
單位折算新台幣條例第二條，判決如主文。
中　　華　　民　　國　　96　　年　　3 　　月　　13　　日
                    臺灣臺中地方法院交通法庭
                　　　　　　  　法　官  王世華
上正本證明與原本無異。
如不服本判決，應於送達後十日內向本院提出上訴狀（須附繕
本），上訴於台灣高等法院台中分院。
                                書記官  劉易柔
中　　華　　民　　國　　96　　年　　3 　　月　　13　　日
附錄論罪科刑法條
附錄本案論罪科刑法條：
刑法第一百八十五條之四：
駕駛動力交通工具肇事，致人死傷而逃逸者，處六月以上五年以
下有期徒刑。
